---
title: "R Programming Midterm 201901 - Analysis"
author: "coop711"
date: "`r Sys.Date()`"
output: html_document
---

## Data 

## Excel 자료 읽어들이기 

01반과 02반의 응답 코딩시트를 각각 읽어들이고 `rbind`를 이용하여 합친다.

```{r setup, include=FALSE}
knitr::opts_chunk$set(echo = TRUE)
library(xlsx)
library(pander)
library(knitr)
options(width=180)
```

```{r, echo = TRUE, results = 'markup'}
midterm_roll01 <- read.xlsx("../data/midterm1901_01.xlsx", 
                          sheetIndex = 1, 
                          startRow = 3, 
                          endRow  = 41, 
                          colIndex = c(4, 10:49), 
                          colClasses = rep("character", 41), 
                          encoding = "UTF-8",
                          header = FALSE, 
                          stringsAsFactors = FALSE)
midterm_roll02 <- read.xlsx("../data/midterm1901_02.xlsx", 
                          sheetIndex = 1, 
                          startRow = 3, 
                          endRow  = 41, 
                          colIndex = c(4, 10:49), 
                          colClasses = rep("character", 41), 
                          encoding = "UTF-8",
                          header = FALSE, 
                          stringsAsFactors = FALSE)
midterm_roll <- rbind(midterm_roll01, midterm_roll02)
names(midterm_roll) <- c("id", paste("Q", 1:40, sep = ""))
kable(head(midterm_roll[, 2:21]))
kable(head(midterm_roll[, 22:41]))
```

```{r, echo = FALSE, results = "markup"}
str(midterm_roll)
midterm <- midterm_roll[, -1]
kable(midterm[1:20])
kable(midterm[21:40])
```

# `factor` 변환

```{r}
midterm <- lapply(midterm, FUN = factor, levels = 1:4, 
                  labels = c("가", "나", "다", "라"))
str(midterm)
midterm <- data.frame(midterm, row.names = NULL)
str(midterm)
```

# 답안 분포

```{r, kable midterm, echo = TRUE}
kable(midterm[1:20])
kable(midterm[21:40])
kable(t(sapply(midterm, table)))
```

# barplot

막대그래프로 답안 분포를 시각적으로 살핀다. 차후 나오는 정답률과 함께 어느 문항에서 어느 답안을 많이 고르는지 파악하는 데 활용한다.

```{r}
midterm_tbl <- sapply(midterm, table, useNA = "no")
kable(midterm_tbl[, 1:20])
kable(midterm_tbl[, 21:40])
str(midterm_tbl)
midterm_ptbl <- round(apply(midterm_tbl, MARGIN = 2, prop.table) * 100, 
                      digits = 0)
kable(midterm_ptbl[, 1:20])
kable(midterm_ptbl[, 21:40])
str(midterm_ptbl)
label_ptbl <- matrix(paste0(format(midterm_ptbl, digits = 2, nsmall = 0), "%"), nrow = 4)
label_ptbl <- ifelse(label_ptbl == "  0%", "", label_ptbl)
label_ptbl[, 1:10]
```

```{r, fig.width = 8, fig.height = 12}
par(family = "HCR Dotum LVT", mar = c(5.1, 4.1, 4.1, 8.1))
b <- barplot(matrix(midterm_tbl, nrow = 4), 
             horiz = TRUE, 
             axes = FALSE, 
             col = rainbow(4), 
             names.arg = colnames(midterm_tbl), 
             las = 1, 
             xpd = TRUE, 
             legend.text = rownames(midterm_tbl), 
             args.legend = list(x = 90, y = 48))
max(b)
midterm_tbl[1, ]
text(x = midterm_tbl[1, ] / 2, 
     y = b, 
     labels = label_ptbl[1, ])
text(x = midterm_tbl[1, ] + midterm_tbl[2, ] / 2 , 
     y = b, 
     labels = label_ptbl[2, ])
text(x = midterm_tbl[1, ] + midterm_tbl[2, ] + midterm_tbl[3, ] / 2, 
     y = b, 
     labels = label_ptbl[3, ])
text(x = midterm_tbl[1, ] + midterm_tbl[2, ] + midterm_tbl[3, ] + midterm_tbl[4, ]/ 2, 
     y = b, 
     labels = label_ptbl[4, ])
```

## 점수

정답과 맞춰보기 위해서는 정답을 읽어들여야 하는데 이를 위해서 `what = ""`로 설정하여 `char`취급. 

```{r, read ans, echo = TRUE, results = 'markup'}
(ans <- scan("../data/midterm_ans.txt", what = ""))
```

각 학생들의 답안과 맞춰보려면 정답표를 작성하여야 하는데 이렇게 하시 위해서 각 문항을 리스트의 원소로 분리하는데 이때 `split()` 의 기능과 한계에 유의. `factor` 성격으로부터 `1, 10, 11, ..., 2, 20, ..., 3, 4, 5, ... , 9`로 순서를 잡게 되므로 다시 한번 정리할 필요.
    
```{r, ans list and unlist, echo = TRUE, results = 'markup'}
(ans_l <- split(ans, f = paste("A", 1:40, sep = "")))
(ans_l_2 <- ans_l[paste("A", 1:40, sep = "")])
```

### 정답과 대조하여 R(Right)/W(Wrong) 표시 
    
채점표라는 의미의 `midterm_marks` 로 저장, (# 표시한 방식으로는 작동하지 않음)
    
```{r, marks, echo = TRUE}
midterm_marks_rw <- mapply(function(x, y) factor(ifelse(x == y, "R", "W")), y = ans_l_2, midterm)
kable(midterm_marks_rw[, 1:20])
kable(midterm_marks_rw[, 21:40])
```

<P style = "page-break-before:always">

### 학생별 점수 산출

정답을 집계하기 위하여 "R" 갯수를 다시 산출하는 `ifelse()` 적용.
2.5점씩 곱하면 100점 만점 기준의 점수가 됨. 답안지는 작성해서 제출했지만 빈칸이 있는 경우는 그 문항을 0점 처리, 결석의 경우는 점수가 모두 0으로 나오는 경우를 `NA`처리 

```{r, sum of rights answers, echo = TRUE, results = 'markup'}
midterm_marks <- ifelse(midterm_marks_rw == "R", 1, 0)
kable(midterm_marks[, 1:20])
kable(midterm_marks[, 21:40])
midterm_score <- midterm_marks * 2.5
kable(data.frame("순번" = 1:nrow(midterm), midterm_score)[1:20])
kable(data.frame("순번" = 1:nrow(midterm), midterm_score)[21:40])
midterm_score <- apply(midterm_marks, 1, sum, na.rm = TRUE) * 2.5
midterm_score[midterm_score == 0] <- NA
which(midterm_score < 60)
```

```{r, kable score, echo = TRUE}
kable(data.frame("순번" = 1:nrow(midterm), "점수" = midterm_score))
```

<P style = "page-break-before:always">


### 문항별 정답률

결석한 경우와 일부 문항에 답을 내지 않은 경우를 구분하는 것이 핵심인데 `midterm_marks`를 그대로 이용하면 쉽게 계산되나, `is.na`학습 목적으로 `midterm_mark.rw`에서 출발한다.
모든 문항에 NA로 답한 결석한 학생들의 인덱스를 먼저 찾아내고,

```{r, NA management, echo = TRUE, results = 'markup'}
apply(midterm_marks_rw, 1, function(x) all(is.na(x)))
na_all <- which(apply(midterm_marks_rw, 1, function(x) all(is.na(x))))
```

정답률을 계산하기 위하여 일단 `NA`를 모두 오답처리한 후, 결석한 학생들만 다시 `NA`로 정정한다.
TRUE의 갯수를 합하여 평균을 낸다. 

```{r, computing correct answer rates, echo = TRUE, results = 'markup'}
midterm_marks_2 <- midterm_marks_rw
midterm_marks_2[is.na(midterm_marks_2)] <- "W"
midterm_marks_2[na_all, ] <- NA
midterm_marks_2 <- ifelse(midterm_marks_2 == "R", 1, 0)
rate_by_item <- apply(midterm_marks_2, 2, mean, na.rm = TRUE) * 100
str(rate_by_item)
rate_by_item <- as.matrix(rate_by_item, 40)
dimnames(rate_by_item) <- list("문항" =  paste("문", 1:40, sep = ""), "정답률" = "정답률")
colnames(rate_by_item) <- "정답률"
```

```{r, correct answer rates, echo = TRUE}
kable(rate_by_item, digits = 1)
```

<!--<P style = "page-break-before:always">-->

## 어려운 문제?

### 정답률 60% 이하

```{r, hardest question below 60, echo = TRUE}
options(digits = 3)
kable(t(rate_by_item[which(rate_by_item <= 60), , drop = FALSE]))
```

### 정답률 50% 이하

```{r, hardest question below 50, echo = TRUE}
options(digits = 3)
kable(t(rate_by_item[which(rate_by_item <= 50), , drop = FALSE]))
```

### 정답률 40% 이하

```{r, hardest question below 40, echo = TRUE}
options(digits = 3)
kable(t(rate_by_item[which(rate_by_item <= 40), , drop = FALSE]))
```

<!--## Data 정리

```{r}
save.image("midterm_RData")
```
-->
